臺灣士林地方法院刑事判決
                                    110年度金訴字第226號
公  訴  人  臺灣士林地方檢察署檢察官
被      告  馮正平


上列被告因詐欺等案件，經檢察官提起公訴（110年度偵字第695
3號）及移送併辦（臺灣新北地方檢察署110年度偵字第20163、2
0752號），本院判決如下：
    主    文
丁○○共同犯洗錢防制法第十四條第一項之一般洗錢罪，處有期
徒刑肆月，併科罰金新臺幣貳萬元，罰金如易服勞役，以新臺幣
壹仟元折算壹日。
    事    實
一、丁○○明知金融機構帳戶資料係供個人使用之重要理財及交易
    工具，關係個人財產及信用之表徵，並可預見將金融機構帳
    戶提供予他人使用，極有可能遭他人利用作為詐騙犯罪轉帳
    匯款之工具，且該帳戶內之款項極有可能係詐騙所得之情況
    下，如仍再代他人自帳戶領取來源不明之款項，形同為詐騙
    之人取得遭詐騙者所交付之款項，並因而掩飾詐騙之人所取
    得詐騙款項之本質、來源及去向，竟仍基於縱使他人將其提
    供之帳戶用以從事詐欺取財之財產犯罪行為，且該帳戶內所
    匯入者即使為受詐騙之款項，仍加以領取，亦不違反其本意
    ，與真實姓名、年籍均不詳，自稱「陳文杰」之成年男子（
    下簡稱：「陳文杰」），共同意圖為自己不法之所有，基於
    詐欺取財及洗錢之犯意聯絡，於民國109年12月27日前某時
    許，先由丁○○將其所申辦之台新銀行帳號045101XXXX9600號
    帳戶、日盛銀行、國泰世華銀行、台北富邦銀行、臺灣中小
    企業銀行、上海商業儲蓄銀行等之存摺資料提供予「陳文杰
    」使用。而「陳文杰」則自109年12月26日15時30分許起，
    以暱稱「珊迪」之身分，透過通訊軟體LINE，向穎將．韓娜
    佯稱：投資博弈網站可以賺錢，但必須先匯款始能領取獲利
    等語，致穎將．韓娜陷於錯誤，依指示分別於同年月28日13
    時26分、29分許，自其所管領、其未成年子女A女（真實姓
    名詳卷）所有之郵局帳戶匯款新臺幣（下同）3萬元及存款2
    萬元至丁○○前揭之台新銀行帳戶中。馮政平復與「陳文杰」
    於同日14時54分許，一同前往位於址設臺北市大同區延平北
    路之台新銀行，以臨櫃提款之方式，提領現金70萬元（除穎
    將．韓娜所匯入之款項外，尚有其他不明原因匯入之款項）
    ，並將上開款項交付予「陳文杰」，以此方式掩飾特定犯罪
    所得之本質、來源及去向。
二、案經穎將．韓娜訴由新北市政府警察局中和分局報請臺灣士
    林地方檢察署檢察官偵查起訴。
    理    由
一、按被告以外之人於審判外之言詞或書面陳述，除法律有規定
    者外，不得作為證據；又被告以外之人於審判外之陳述，雖
    不符合刑事訴訟法第159條之1至第159條之4之規定，而經當
    事人於審判程序同意作為證據，法院審酌該言詞陳述或書面
    陳述作成時之情況，認為適當者，亦得為證據，而當事人、
    代理人或辯護人於法院調查證據時，知有上開不得為證據之
    情形，而未於言詞辯論終結前聲明異議者，視為有前項之同
    意，刑事訴訟法第159條第1項及第159條之5分別定有明文。
    本判決後述所引之各項證據，其屬傳聞證據之部分，檢察官
    、被告丁○○於本院準備程序時均表示無意見（本院金訴卷第
    47至49頁），且渠等於言詞辯論終結前，對於該等證據之證
    據能力均未再爭執，本院審酌該等證據資料製作時之情況，
    尚無違法不當或證明力明顯過低之瑕疵，與本案待證事實復
    俱有關聯性，認以之作為本案證據應屬適當，揆諸前開規定
    ，該等證據具有證據能力。至其餘本案認定犯罪事實之非供
    述證據，均與本案事實具有關聯性，並無事證足認有違背法
    定程序或經偽造、變造等情事，且經本院依法踐行調查程序
    ，檢察官、被告對於上開證據之證據能力均未爭執，依刑事
    訴訟法第158 條之4 之反面解釋，亦均有證據能力。
二、訊據被告上情，對於告訴人穎將．韓娜於起訴書所載時間匯
    款3萬元、2萬元至其所有之台新銀行帳戶，且係伊前往台新
    銀行臨櫃提領70萬元（除告訴人匯入之5萬元外，尚包含其
    他不明原因匯入之款項），並將上開款項交付一同前往之「
    陳文杰」等情予以肯認，惟失口否認有何詐欺取財之犯行。
    辯稱：我沒有詐騙告訴人，是「陳文杰」跟我說是博奕公司
    要用的，要做資金交易，所以我才將我的帳戶、網銀密碼、
    提款卡等資料提供給「陳文杰」使用，我沒有詐欺與洗錢之
    不法行為等詞。惟查：
  ㈠暱稱「珊迪」之人，透過通訊軟體LINE，向穎將．韓娜佯稱：
    投資博弈網站可以賺錢，但必須先匯款始能領取獲利等語，
    致穎將．韓娜陷於錯誤，分別於109年12月28日13時26分、29
    分許，以自動櫃員機匯款之方式，自其所管領、其未成年子
    女A女所有之郵局帳戶匯款3萬元及存款2萬元至被告前揭台
    新銀行帳戶，而被告復與「陳文杰」於同日14時54分許，一
    同前往位於址設臺北市大同區延平北路之台新銀行，以臨櫃
    提款之方式，提領現金70萬元（除告訴人所匯入之5萬元外
    ，尚有其他不明原因匯入之款項），並將上開款項交予「陳
    文杰」等情，業據證人即告訴人穎將．韓娜於警詢時證述在
    卷，並有高雄市政府警察局小港分局小港派出所受理刑事案
    件報案三聯單、受理各類案件紀錄表、受理詐騙帳戶通報警
    示簡便格式表、金融機構聯防機制通報單、內政部警政署反
    詐騙諮詢專線紀錄表（偵6953號卷第27、28、31、32、34頁
    ）、告訴人與暱稱「珊迪」LINE對話紀錄（同上偵卷第38頁
    ）、台新銀行監視器錄影擷取畫面（同上偵卷第35至37頁）
    、台新銀行帳戶台幣存款歷史交易明細查詢（同上偵卷第18
    頁）存卷可查，此客觀事實亦為被告所不爭執，自堪認定。
  ㈡被告可以預見自己的行為與詐欺犯罪有關，而且發生詐欺結
    果並不違反被告的本意，與「陳文杰」共犯詐欺取財罪之不
    確定故意：
  ⑴被告雖辯稱「陳文杰」借用其帳戶是為供博奕之用，然此僅
    有被告之陳述，被告並未提出任何證據供本院查證，則被告
    上開辯解是否為真，已非無疑。
  ⑵又金融機構開立之帳戶為個人理財之工具，申請開設存款帳
    戶並無特殊資格限制，一般民眾皆能自由申請，亦可同時在
    不同金融機構申請多數存款帳戶使用，故除非充作犯罪使用
    ，並藉此躲避執法機關循線追查，否則一般人難認有何向不
    熟識之人借用、租用或購買帳戶使用之必要；且金融帳戶之
    存摺、提款卡、密碼有一定金融交易目的及識別意義，具高
    度專有性，非一般自由流通使用之物，一般人皆有妥為保管
    帳戶資料，防止他人任意使用之認識，縱需交他人使用，亦
    當基於信賴關係或特殊事由，並深入瞭解用途後始行提供，
    此為事理之常，當無可能隨意交予不熟識之人任意使用，此
    應屬眾所周知之情。查被告於案發時係49歲之成年人，其於
    本院審理時自陳教育程度為大學畢業，目前擔任保全等節，
    有審判筆錄（本院金訴卷第83頁）在卷可佐，可認被告有相
    當之社會閱歷及工作經驗，其對於詐欺集團利用人頭帳戶之
    犯罪型態，及避免自身金融帳戶供作詐財工具之常識，應有
    所體認，尚難諉為不知，是苟如被告所稱「陳文杰」確係欲
    收取博弈款項，其大可以自身之金融機關帳戶收取即可，實
    無須大費周章，先將款項匯入被告所申設之台新銀行帳戶，
    而由被告提領後再行交付之必要，如斯悖於情理之情事，被
    告豈會絲毫不覺有異，被告上開所辯，顯然有違常情。
  ⑶再者，詐欺集團對被害人從事詐騙行為，目的即係在於詐取
    財物，是取得詐騙所得之金錢，核屬遂行詐欺犯行之重要事
    項，況委託他人領取款項，因款項有遭侵占之風險，通常委
    任人與受任人間須具高度信任關係始可能為之，是被告若非
    參與本件詐騙行為，則「陳文杰」豈會將詐得之款項指定匯
    入被告所申設之台新銀行帳戶，並讓被告前往銀行櫃台提領
    ，毫不擔心該筆款項恐遭被告侵占，而就前開詐欺行為徒勞
    無功。況被告對於「陳文杰」究竟是何人，被告完全不了解
    ，只辯稱係在網路上認識的朋友，認識半年，也不清楚「陳
    文杰」的本名（偵6953號卷第62、63頁、本院金訴卷第83頁
    ），被告既不清楚對方身份，甚至亦未詢問對方所指之公司
    營運模式，即毫無猶豫將攸關個人信用之數個帳戶存摺資料
    給「陳文杰」使用，並前往銀行櫃台提領款項，若非被告對
    於「陳文杰」向其借用銀行帳戶資料，將持以作為詐欺取財
    犯罪之不法使用，已有所預見，焉會有如此違反常情之舉止
    ；再參以被告於另案警詢時稱上開銀行帳戶是遭竹聯幫天蠍
    堂堂主弟弟林明志取走，並脅迫其前往日盛銀行提款等詞（
    偵20752號卷第7、8頁），被告上開所辯前後不一，顯見被
    告有迴護「陳文杰」，且對於自己所涉犯罪有避重就輕之嫌
    ，顯見被告對於「陳文杰」之詐欺行為應非毫無所悉，
　　堪認被告就其係參與詐騙之不法犯行有所認識，更與「陳文
    杰」具有共同為詐欺行為之合意及行為分擔至明，是被告辯
    稱，其僅係替「陳文杰」領取博奕之款項，不知係參與詐欺
    行為云云，純屬卸責捏虛之詞，洵無可採。
  ㈢就本案犯罪全部過程加以觀察，被告可預見「陳文杰」借用
    其帳戶係作為詐騙他人之用，被告卻仍提供本案台新銀行帳
    戶供「陳文杰」詐騙告訴人，並前往銀行提領款項後，將款
    項交付「陳文杰」等情，業經本院認定如前，是使用被告上
    開台新銀行帳戶及提領款項後轉交「陳文杰」，均係製造詐
    欺不法所得金流斷點之行為，客觀上已掩飾或隱匿詐欺犯罪
    所得之來源、去向，被告主觀上具有洗錢之犯意至為灼然。
  ㈣綜上所述，被告所辯不足採信。本案事證明確，被告上揭犯
    行，堪以認定。
三、論罪科刑：
  ㈠核被告上開所為，係犯刑法第339條第1項之詐欺取財罪、違
    反洗錢防制法第2條第2款而犯同法第14條第1項之一般洗錢
    罪。
  ㈡起訴書雖認被告上開犯行應係涉犯刑法第339條之4第1項第2 
    款之三人以上共同犯詐欺取財罪等詞。然查：
  ⑴本件除被告外，僅有與被告聯繫之「陳文杰」，此部分業據
    被告於警詢、偵查、本院準備及審理時供述在卷。
  ⑵又起訴書所載告訴人穎將．韓娜係與暱稱「珊迪」之人透過LI
    NE聯繫；併辦意旨書之被害人甲○○則係與佯稱「高雄長庚醫
    院」、「高雄警察局偵二隊隊長高貴森」之人電話聯繫；乙
    ○○則係與暱稱「XM服務客服」、「樊政道」、「世昌」之人
    透過LINE聯繫，上開遭詐騙之被害人均未與上開人等見過面
    ，而1 人分飾多角行詐騙之實，並非少見，則上開暱稱「珊
    迪」、「高雄長庚醫院」、「高雄警察局偵二隊隊長高貴森
    」、「XM服務客服」、「樊政道」、「世昌」之人是否即可
    能為被告所稱之「陳文杰」，亦非無可能，此外，卷內亦查
    無被告曾與詐欺集團中其他成員共同出沒以從事本件犯行，
    更遑論被告主觀上對於三人以上參與詐欺取財犯行等節具備
    故意之認識，況被告除本案以外並無其他業經起訴並經認定
    尚有三人以上共犯之相關前科紀錄，有臺灣高等法院被告前
    案紀錄表在卷可稽，自難認被告客觀上係與三人以上之人共
    犯本案，且其主觀上知悉。
  ⑶基上，依「罪證有疑，利歸被告」之原則，本案應為有利於
    被告之認定，即僅得認定本案係被告及「陳文杰」共同基於
    詐欺取財之犯意聯絡，復由「陳文杰」之人對告訴人行騙，
    再由被告提領告訴人匯入款項之事實，核與刑法第339條之4
     第1項第2款所規定之「三人以上共同犯之」之加重要件，
    尚有未合。是公訴意旨認被告係犯刑法第339條之4第1項第2
     款之加重詐欺取財罪，容有未恰，惟其社會基本事實同一
    ，與已起訴之一般洗錢罪具有想像競合之裁判上一罪關係，
    為起訴效力所及，並經本院於審理程序告知被告變更後之罪
    名（本院金訴卷第71頁），顯無礙被告訴訟防禦權之行使，
    本院自得變更法條逕予審理。
  ㈢被告與「陳文杰」就上開犯行有犯意聯絡、行為分擔，應論
    以共同正犯。被告提供其所有之台新銀行帳戶予「陳文杰」
    ，供陳文杰詐騙告訴人之用，復前往銀行櫃台提領款項後，
    再將贓款交予「陳文杰」之洗錢行為，與詐欺取財行為具有
    全部不可分割之事理上關聯性，且犯罪目的單一，依一般社
    會通念，認應評價為一行為，較符合刑罰公平原則，是被告
    以一行為犯詐欺取財及一般洗錢罪，為想像競合犯，應依刑
    法第55條前段之規定，從一重之一般洗錢罪論處。
  ㈣被告前因搶奪案件，經臺灣新北地方法院以106年度簡字第45
    51號判決判處有期徒刑4月確定，於107年3月12日易科罰金
    執行完畢一情，有臺灣高等法院被告前案紀錄表在卷可考，
    固已符合刑法第47條第1項之累犯要件，惟審酌被告前揭所
    犯為搶奪案件，與本案犯罪類型與罪質並不相同，難認被告
    對於刑罰之反應力薄弱，且科以重刑亦無益於被告日後回歸
    社會，復綜觀全案情節，對比本案罪名之法定刑而言，其罪
    刑應屬相當，並非必再加重其最高或最低法定本刑不可，本
    院復已將被告之素行列為量刑因素之一（詳後述），是認無
    再依累犯規定加重之必要（司法院大法官釋字第775號解釋
    意旨參照），附此說明。
  ㈤爰審酌被告非無謀生能力，不思以正當方法賺取財物，竟提
    供其所有之帳戶供「陳文杰」詐騙告訴人之用，並擔任車手
    提領告訴人之款項，而共同參與詐欺取財之犯行，並製造犯
    罪金流斷點、掩飾或隱匿特定犯罪所得去向，致告訴人難以
    追回遭詐欺金額，亦增加檢警機關追查詐欺集團其他犯罪成
    員之困難度，並影響社會治安及金融交易秩序，欠缺守法觀
    念，行為偏差，漠視他人財產權益，助長詐欺犯罪風氣，危
    害社會治安，所為實值非難；惟念其係所擔任之角色尚非犯
    罪主導者，係依「陳文杰」之指示，提供帳戶並擔任車手提
    領款項工作，兼衡其犯罪動機、目的、手段、告訴人所受損
    害，未能坦然面對其犯行之犯後態度，迄今仍未賠償告訴人
    所受損失，或取得告訴人諒解，其於本院審理時自陳大學畢
    業之智識程度、目前從事保全、月薪約3萬6千元、已婚無子
    、與配偶同住之家庭經濟狀況（本院金訴卷第83頁）等一切
    情狀，量處如主文所示之刑，並就罰金部分均諭知易服勞役
    之折算標準，以示懲儆。
  ㈥末查，本案因為被告否認犯行而無從查知其是否獲有利益，
    而依卷內現有之資料，並無證據可資認定被告有何因提供帳
    戶或提領款項而獲有報酬之情形，則被告既無任何犯罪所得
    ，自毋庸宣告沒收或追徵。
四、退併辦部分：臺灣新北地方檢署以110年度偵字第20163 、2
    0752號移送併辦意旨部分與本案起訴犯罪事實，被害人不同
    ，所侵害之財產法益即屬不同，且被告本案犯行，已參與詐
    欺取財行為之實施，屬正犯；而110年度偵字第20752 號併
    辦意旨部分，被告亦自陳當其前往日盛銀行領款時，發現該
    其所有之日盛銀行帳戶已遭凍結而無法領取等詞明確，有卷
    存警詢筆錄、本院審判筆錄可佐（偵20752號卷第8、9頁、
    本院金訴卷第80頁），被告前往提領款項之行為顯屬詐欺取
    財之構成要件行為，是移送併辦主張被告涉犯幫助詐欺取財
    行為，容有誤解，而上開移送併辦主張之幫助詐欺取財或三
    人以上共同犯詐欺取財犯行與本案犯行間，因被害人不同，
    並無實質上一罪或裁判上一罪關係。綜上，有關移送併辦之
    被害人甲○○、乙○○部分，既未經檢察官起訴，復與本案無裁
    判上一罪或實質上一罪關係，上開併辦部分即非本院所得審
    判，爰退由臺灣新北地方檢察署檢察官另為適法之處置。
據上論斷，應依刑事訴訟法第299條第1項前段、第300條，洗錢
防制法第14條第1項，刑法第11條前段、第28條、第339條第1 項
、第55條前段、第42條第3項前段，刑法施行法第1條之1，判決
如主文。
本案經檢察官丙○○提起公訴，檢察官林嘉宏到庭執行職務。
中　　華　　民　　國　110 　　年　　10　　月　　20　　日
                  刑事第三庭  審判長法  官  蕭文學
　　　　　　　　　                  法  官  李東益
　　　　　　　　　                  法  官  林正忠
以上正本證明與原本無異。
如不服本判決應於收受判決後20日內向本院提出上訴書狀，並應
敘述具體理由。其未敘述上訴理由者，應於上訴期間屆滿後20日
內向本院補提理由書（均須按他造當事人之人數附繕本）「切勿
逕送上級法院」。因疫情而遲誤不變期間，得向法院聲請回復原
狀。
                                     書記官  張佩旻
中　　華　　民　　國　110 　　年　　10　　月　　22　　日
附錄本案論罪科刑法條全文：
洗錢防制法第14條第1項
有第2 條各款所列洗錢行為者，處7 年以下有期徒刑，併科新臺
幣5 百萬元以下罰金。

刑法第339條第1項
意圖為自己或第三人不法之所有，以詐術使人將本人或第三人之
物交付者，處5 年以下有期徒刑、拘役或科或併科50萬元以下罰
金。